【裁判字號】    96,上易,2091
【裁判日期】    970514
【裁判案由】    背信
【裁判全文】
臺灣高等法院臺中分院刑事判決        96年度上易字第2091號
上  訴  人  臺灣臺中地方法院檢察署檢察官
被      告  乙○○
            甲○○
共      同
選任辯護人  吳文虎律師
上列上訴人因被告等背信案件，不服臺灣臺中地方法院96年度易
字第994號，中華民國96年10月17日第一審判決（起訴案號：臺
灣臺中地方法院檢察署95年度偵字第25266號），提起上訴，本
院判決如下：
    主  文
上訴駁回。
    理由
一、本案經本院審理結果，認第一審諭知被告乙○○、甲○○無
    罪之判決，並無不當，應予維持，並引用第一審判決書記載
    之證據及理由（如附件）。
二、檢察官據告訴人請求提起上訴略謂：系爭土地既經被告乙○
    ○贈與予賴文洲，業屬賴文洲所有，被告乙○○自已喪失處
    分權能；又被告乙○○、甲○○相姦產下一子賴裕明後，唯
    恐喪失對賴文洲之監護權，乃將賴文洲之財產移轉予賴裕明
    ，是被告二人有損害賴文洲利益之意圖，至為明顯；再被告
    乙○○非賴文洲之監護人，其擅用賴文洲之印章，恐有偽造
    文書之嫌；被告賴文洲本無贈與之意，被告等以「贈與」所
    為移轉登記，亦有構成使公務員登載不實罪之可能。按刑法
    第342條之背信罪，以有取得不法利益或損害本人利益之意
    圖為必要，若無此意圖，即屬缺乏意思要件，縱有違背任務
    之行為，並致生損害於本人之財產或其他利益，亦難律以本
    條之罪，業經最高法院30年上字第1210號著為判例。被告乙
    ○○陳稱，本件被害人賴文洲因智能障礙不能自理生活、資
    產，經宣告為禁治產人，系爭土地係由其出面向他人購得，
    因慮及稅務問題、將來對賴文洲生活之照顧與家族中財產先
    行分配之慣例，乃先登記於賴文洲名下，並提出不動產買賣
    契約書等為證，堪認被告乙○○就本案土地之取得，確實參
    與、著力甚深，故雖丙○○○、被告乙○○就購地資金何人
    所出，尚且爭執不休，惟被告乙○○就土地之取得既著力甚
    深，且與系爭土地相關之稅務、使用、收益亦均由其全權處
    理，是被告乙○○既綜理家中財務，因此認本案土地係其所
    購，其仍有處理權限，賴文洲尚未取得所有權等節，縱或與
    法律要件事實不一，然亦屬常理所見，自難即以有取得不法
    利益或損害本人利益之意圖相評價。又被告甲○○係因婚姻
    關係始來台之大陸地區人士，學經歷不佳，無管理財產、從
    事不動產買賣之經驗，復因與被告乙○○通姦而與丙○○○
    積怨，僅能片面自被告乙○○處獲知與本案相關之訊息，是
    難認渠有背信意圖等情，業據原判決詳述，於此不贅。至本
    件是否另涉偽造文書或使公務員登載不實罪嫌，因未據起訴
    ，非本案所得審究。綜上，檢察官上訴所指各節，非可採取
    ，上訴應予駁回。
三、被告甲○○經合法傳喚，無正當理由不到庭，爰不待其陳述
    ，逕行判決。
四、據上論斷，應依刑事訴訟法第373條、第371條、第368條，
    判決如主文。
本案經檢察官丁○○到庭執行職務。
中    華    民    國    97    年    5    月    14     日
            刑事第一庭    審判長法  官  陳  紀  綱
                                法  官  姚  勳  昌
                                法  官  張  智  雄
上列正本證明與原本無異。
不得上訴。
                                書記官  黃  薰  慧
中    華    民    國    97    年    5     月    14    日


司法院資訊處製作；財團法人民間司法改革基金會備份。
